臺灣嘉義地方法院刑事判決　　　　　　　　　　　　　九十一年度簡上字第七八號
　　上　訴　人
　　即　被　告　甲○○
右列上訴人因重利等案件，不服本院簡易庭中華民國九十一年六月二十日九十一年度
簡字第二六九號第一審判決（聲請簡易判決處刑案號：臺灣嘉義地方法院檢察署九十
一年度偵字第六八二號），提起上訴，本院管轄之第二審合議庭判決如左：
    主  文
原判決撤銷。
甲○○乘他人急迫貸以金錢，而取得與原本顯不相當之重利，累犯，處有期徒刑參月
，如易科罰金以參佰元折算壹日；又共同無故侵入他人住宅，累犯，處拘役伍拾日，
如易科罰金以參佰元折算壹日；又共同傷害人之身體，累犯，處拘役伍拾日，如易科
罰金以參佰元折算壹日。拘役部分應執行拘役玖拾日，如易科罰金以參佰元折壹日。
    事  實
一、甲○○前於民國八十五年間因違反麻醉藥品管理條例案件，經本院八十五年度易
    字一一八二號判處有期徒刑七月確定，八十六年九月十三日執行完畢。詎仍不知
    悔改，復於九十年八月二十日，乘乙○○經濟狀況不佳，需款孔急之際，於嘉義
    市○區○○○路二九九之一號「上品檳榔攤」內，貸與乙○○新臺幣（下同）三
    萬元，並約定乙○○須按十天為一期，給付每期每萬元一千五百元之利息（相當
    於月息四十五分，年息百分之五百四十），交付借款時預扣十日之利息即四千五
    百元，更應簽發其名義之面額三萬元本票乙紙連同普通小型車駕駛執照一張一併
    交付作為借款擔保等條件，甲○○且於乙○○允諾履行上開條件且當場簽發並交
    付如附表所示之本票及普通小型車駕駛執照各一張後，隨即將預扣十日利息即四
    千五百元後之借款即二萬五千五百元付與乙○○，甲○○因而取得與原本顯不相
    當之重利。嗣乙○○取得借款，且給付四期即一萬八千元之利息後，旋無力清償
    ，甲○○因而亟思索回借款。其明知未得乙○○及其男友盧得福同意，竟與姓名
    年籍均不詳之成年男子乙名，另行基於共同犯意之聯絡，而於九十一年一月十二
    日上午十一時許，無故侵入丙○○及乙○○位於嘉義市○區○○路五六九號共同
    居住處內（侵入乙○○住宅部分未據告訴）。惟因是時僅有丙○○在內，未遇乙○○本人，甲○○遂要求丙○○代劉美容清償借款，但遭丙○○拒絕，甲○○與
    該姓名年籍均不詳之成年男子乃另行出於傷害之共同犯意聯絡，當場出拳毆打丙○○之身體，致丙○○受有胸部鈍傷等傷害。嗣甲○○於九十一年一月十三日下
    午二時二十分許在嘉義市○區○○○路二九九之一號前，欲向乙○○追討借款時
    ，為警當場查獲，並自甲○○之右褲袋內起出乙○○之普通小型車駕駛執照（業
    據發還乙○○）及如附表所示之本票各一張。
二、案經丙○○訴由嘉義市警察局第二分局報告臺灣嘉義地方法院檢察署檢察官偵查
    後聲請以簡易判決處刑。
    理  由
一、訊據上訴人即被告甲○○對於右揭犯罪事實均坦承不諱（本審卷第二十八頁訊問
    筆錄），核與告訴人丙○○及被害人乙○○指訴情節要屬一致，復有天主教聖馬
    爾定醫院診斷證明書、保管書及如附表所示之本票各一張在卷足查（警卷第十三
    頁、第十七頁及第十八頁），並錄影帶一捲扣案可佐。因之，上訴人自白與事實
    相符，事證明確，其犯行堪以認定。
二、核上訴人所為，係犯刑法第三百四十四條之重利罪、第三百零六條第一項之無故
    侵入住宅罪及第二百七十七條第一項之傷害罪。檢察官於聲請簡易判決處刑書之
    證據並所犯法條欄內雖僅記載傷害及重利罪名，未論及侵入住宅部分，惟於事實
    欄內卻已翔實敘明上訴人與姓名年籍均不詳成年男子乙名共同侵入住宅等情節，
    顯係於證據並所犯法條欄內漏繕侵入住宅之罪名，自應認為侵入住宅部分亦在聲
    請簡易判決處刑範圍之內。又上訴人與姓名年籍均不詳之成年男子乙名就前開無
    故侵入住宅及傷害之犯行，有犯意之聯絡及行為之分擔，均為共同正犯。另上訴
    人前於八十五年間因違反麻醉藥品管理條例案件，經本院八十五年度易字一一八
    二號判處有期徒刑七月確定，八十六年九月十三日執行完畢，有臺灣嘉義地方法
    院檢察署刑案資料查註紀錄表、臺灣高等法院被告全國前案紀錄表各一份在卷（
    偵查卷第三頁至第四頁，本審卷第十二頁至第十四頁）可按，其受有期徒刑之執
    行完畢，五年以內再犯本件有期徒刑以上之罪，為累犯，應依刑法第四十七規定
    ，加重其刑。前開重利、妨害自由及傷害等罪行間，犯意各別，行為互異，犯罪
    構成要件亦不同，應予分論併罰。
三、原審予以論罪科刑，固非無見。惟查，上訴人係與姓名年籍均不詳成年男子乙名
    共同實施無故侵入住宅及傷害部分之犯行，此據告訴人丙○○於警訊及原審審理
    時敘之甚詳（警卷第四頁反面偵訊筆錄，原審卷第十七頁訊問筆錄），原審就此
    未論以共同正犯，即欠妥適；再檢察官於聲請簡易判決處刑書之犯罪事實欄內係
    記載上訴人無故侵入被害人乙○○及告訴人丙○○「共同住居之處所」，已就上
    訴人無故侵入「被害人乙○○」及「告訴人丙○○」住宅之犯行聲請以簡易判決
    處刑，而原審判決之事實欄及論罪科刑欄亦稱上訴人「無故侵入乙○○及乙○○
    之男友丙○○位於嘉義市○○路五六九號住處」；「核被告甲○○所為，．．無
    故侵入乙○○與丙○○之住宅，係犯刑法第三百零六條之罪」等語，亦對上訴人
    無故侵入被害人乙○○住宅之犯行予以論罪科刑，然爾，通觀全卷，被害人乙○○並未就上訴人無故侵入其住宅部分之犯行提出合法告訴，惟因此部分倘據合法
    告訴，與上訴人無故侵入告訴人丙○○住宅之犯行具有想像競合犯之裁判上一罪
    關係，原審自應就上訴人無故侵入被害人乙○○住宅之犯行，說明該部分未據合
    法告訴不另為不受理判決之諭知，其未如是，已屬不當；另上訴人於原審判決後
    已與被害人乙○○及告訴人丙○○就本件犯行達成民事和解，賠償損害，其等亦
    表明不再追究之意，有卷附和解書及本院公務電話紀錄各一份可稽（本審卷第三
    十二頁至第三十四頁），原審未及參酌，亦有未洽。上訴人空言指摘原審量刑過
    重而不當，固無可取，惟原審判決既有上述可議之處，自應由本院撤銷原判決並
    自為判決。爰審酌上訴人素行非佳，年富力盛，不思進取，貪圖暴利，侵擾告訴
    人丙○○之居家安寧並傷害其身體之輕重程度，犯罪之動機、目的及方法，事後
    已與告訴人丙○○及被害人乙○○達成民事和解，且坦承犯行之態度等一切情狀
    ，分別量處如主文如所示之刑，並諭知易科罰金之折算標準。拘役部分且定其應
    執行之刑，復諭知易科罰金之折算標準。
四、末上訴人無故侵入被害人乙○○住宅部分雖據檢察官聲請以簡易判決處刑，惟此
    部分未據合法告訴，倘據合法告訴，因與前開論罪科刑之無故侵入告訴人丙○○
    住宅部分具有想像競合犯之裁判上一罪關係，已如前述，爰不另為不受理判決之
    諭知，附此敘明。
據上論結，應依刑事訴訟法第四百五十五條之一第一項、第三項、第三百六十九條第
一項前段、第三百六十四條、第二百九十九條第一項前段，刑法第二十八條、第三百
四十四條、第三百零六條第一項、第二百七十七條第一項、第四十七條、第五十一條
第六款、第四十一條第一項前段，罰金罰鍰提高標準條例第一條前段、第二條，判決
如主文。
本案經檢察官李文和到庭執行職務。
中      華      民      國    九十一    年      十      月     十七     日
                                  臺灣嘉義地方法院刑事第二庭
                                      審判長  法  官  蔡  虔  霖
                                              法  官  林  坤  志
                                              法  官  張  道  周
右正本證明與原本無異。
本件不得上訴。
中      華      民      國    九十一    年      十      月      十九    日
                                              書記官  王  佩  湘
附表
┌────┬───────┬────┬────┬─────┬──────┐
│發票人  │面額          │發票日  │到期日  │票號      │備註        │
├────┼───────┼────┼────┼─────┼──────┤
│乙○○  │三萬元        │90.08.20│90.08.30│No 680557 │            │
└────┴───────┴────┴────┴─────┴──────┘
附錄本判決論罪法條全文
刑法第三百四十四條
乘他人急迫、輕率或無經驗貸以金錢或其他物品，而取得與原本顯不相當之重利者，
處一年以下有期徒刑、拘役或科或併科一千元以下罰金。
刑法第三百零六條第一項
無故侵入他人住宅、建築物或附連圍繞之土地或船艦者，處一年以下有期徒刑、拘役
或三百元以下罰金。
刑法第二百七十七條第一項
傷害人之身體或健康者，處三年以下有期徒刑、拘役或一千元以下罰金。
